臺灣板橋地方法院刑事判決　　　　　　　　　　　　九十一年度訴字第一一四四號
　　公　訴　人　臺灣板橋地方法院檢察署檢察官
　　被　　　告　乙　○
右列被告因偽造文書案件，經檢察官提起公訴（九十年度偵字第一六○○九號、第三
九六七號），本院判決如左：
    主  文
乙○共同連續行使偽造私文書，足以生損害於他人，累犯，處有期徒刑壹年。如附表
所示之偽造「甲○○」署押與印文、偽造「甲○○」之印章壹個及變造甲○○國民身
分證上換貼之乙○相片壹幀均沒收。
    事  實
一、乙○前於民國八十六年間因偽造文書案件，經臺灣臺北地方法院以八十六年度訴
    字第二七三九號判處有期徒刑一年二月確定，甫於八十七年十二月十七日因假釋
    縮刑期滿執行完畢。其與丙○○（另由檢察官移送臺灣高等法院併案審理）二人
    基於共同之概括犯意聯絡及為自己不法所有之意圖，先由乙○於八十九年底某日
    在臺北縣板橋市介壽公園，將自己之照片交付予丙○○，由丙○○持以換貼在甲
    ○○之國民身分證（係於八十七年九月中旬在南投縣國姓鄉遺失）上，以此方式
    變造該國民身分證，足以生損害於甲○○及戶政機關對於身分管理之正確性；再
    推由乙○先於九十年一月十二日在萬通商業銀行新莊分行附近某刻印店，利用不
    知情之店員代刻「甲○○」之印章乙枚而偽造之，再由甲○○持上開變造之國民
    身分證及偽造之印章，連續於九十年一月十二日及十五日分別前往萬通商業銀行
    新莊分行、華僑商業銀行樹林分行及大安商業銀行板橋分行（現已因合併改名為
    臺新國際商業銀行板南分行），冒用甲○○之名義開立帳戶，並於印鑑卡、存款
    相關業務往來申請約定書、存摺存款開戶約定書及金融卡領用收據暨啟用登錄申
    請書上偽造「甲○○」之署名或蓋用前開偽造之「甲○○」印章而偽造印文，以
    為證明甲○○開戶、約定憑該印章與銀行往來及領用金融卡之用意，而偽造私文
    書，均足以生損害於甲○○及萬通商業銀行新莊分行、華僑商業銀行樹林分行及
    大安商業銀行板橋分行等對於帳戶管理之正確性，並連同前開變造之「甲○○」
    國民身分證持交銀行人員辦理開戶而行使之，其開戶時間地點、冒名開戶之帳號
    、偽造之文書及其上偽造之署押等，均詳如附表所示，並以此方式施用詐術，致
    上開各該銀行人員誤認其為甲○○本人，因而陷於錯誤交付銀行存摺各乙本，華
    僑商業銀行樹林分行人員並交付金融卡乙張。乙○所冒領得之存摺、金融卡及前
    開變造國民身分證與偽造之印章，均交付予丙○○，丙○○則交付乙○每本存摺
    新臺幣二千元之報酬。嗣於九十年六月二十日為警循線查獲。
二、案經新竹縣警察局移送臺灣板橋地方法院檢察署檢察官及移送臺灣新竹地方法院
    檢察署呈臺灣高等法院檢察署檢察長移轉臺灣板橋地方法院檢察署檢察官偵查起
    訴。
    理  由
一、右揭犯罪事實，業據被告乙○自白不諱，核與被害人甲○○指訴其身分證遺失及
    未在如附表所示之銀行開戶之情節相符，復有萬通商業銀行新莊分行九十一年七
    月二十六日九一萬通新莊字第○一六○號函附存摺存款開戶約定書、印鑑卡及變
    造之甲○○國民身分證影本、華僑商業銀行樹林分行九十一年八月十三日（九一
    ）僑銀樹林字第○○五二號函附存款相關業務往來申請約定書、印鑑卡、金融卡
    領用收據暨啟用登錄申請書及經變造之甲○○國民身分證影本、臺新國際商業銀
    行板南分行九十一年七月二十九日九十一年臺新板南字第○○○○三二號函附存
    戶資料、印鑑卡及九十年他字第六十六號偵查卷內所附被告於大安商業銀行板橋
    分行開戶時所提交而由該行影存之變造甲○○國民身分證影本等在卷可稽，堪信
    其前開自白應與事實相符。此外，新竹縣警察局於九十年二月二十二日前往華僑
    商業銀行樹林分行及大安商業銀行板橋分行，自前述開戶資料紙張上以寧海得林
    法採得指紋，送由內政部警政署刑事警察局鑑定結果，確認其上指紋與檔存被告
    之指紋相符，此有新竹縣警察局九十一年七月二十九日竹縣警刑四字第○九一○
    ○○三六一五一號函及所附內政部警政署刑事警察局九十年三月七日（九十）刑
    紋字第三二○二二號鑑驗書附卷可資佐憑。是以本件事證明確，被告犯行堪予認
    定。
二、查國民身分證係屬於品行、能力、服務或其他相類證書之一種（最高法院四十年
    臺非字第二十號判決參照），而如附表所示之印鑑卡、存款相關業務往來申請約
    定書、存摺存款開戶約定書及金融卡領用收據暨啟用登錄申請書，均為證明開戶
    、約定憑該印章與銀行往來及領用金融卡之用意，為私文書。核被告所為，係犯
    刑法第二百十六條、第二百十二條之行使變造特種文書罪（變造國民身分證部分
    ）、刑法第二百十六條、第二百十條之行使偽造私文書罪（偽造印鑑卡、存款相
    關業務往來申請約定書、存摺存款開戶約定書及金融卡領用收據暨啟用登錄申請
    書持以開戶部分）及刑法第三百三十九條第一項之詐欺取財罪（詐得存摺及金融
    卡部分）。被告與丙○○就上開三罪間，有犯意之聯絡及行為之分擔，為共同正
    犯。其利用不知情之刻印店人員偽造「甲○○」印章，為間接正犯。其偽造印章
    、印文及署名之行為係偽造私文書之部分行為，而偽造私文書之行為復為行使偽
    造私文書之低度行為，均應為行使偽造私文書高度行為所吸收而不另論罪。其先
    後三次行使變造特種文書、行使偽造私文書及詐欺取財之行為，皆時間緊接，方
    法相同，觸犯構成要件相同之罪，顯係基於概括犯意所為，均屬連續犯，應依刑
    法第五十六條之規定各論以一罪，並均加重其刑。公訴人雖未就被告施用詐術致
    銀行人員陷於錯誤而交付存摺及金融卡部分列載於起訴書犯罪事實欄，然此與經
    起訴並論科之行使變造特種文書及行使偽造私文書部分有連續犯之裁判上一罪關
    係，仍為起訴效力所及，本院依法應予審判。又被告所犯上開行使變造特種文書
    罪、行使偽造私文書罪及詐欺取財罪三罪間，有目的與手段之牽連犯關係，為裁
    判上一罪，應依刑法第五十五條之規定從其中較重之行使偽造私文罪論處。又被
    告前於八十六年間因偽造文書案件，經臺灣臺北地方法院以八十六年度訴字第二
    七三九號判處有期徒刑一年二月確定，甫於八十七年十二月十七日因假釋縮刑期
    滿執行完畢，此有臺灣高等法院檢察署刑案紀錄簡覆表附卷足參，其於五年以內
    再犯本件最重本刑為有期徒刑以上之罪，為累犯，應依刑法第四十七條之規定遞
    為加重其刑。爰審酌邇來冒名開戶用供犯罪使用之情形頻仍，輒造成治安單位追
    查犯罪人之重大障礙，於社會之危害甚鉅，被告冒名開戶行為自應予以嚴懲，並
    斟酌其素行，犯罪之動機，使用之方法及犯罪後之態度等一切情狀，量處如主文
    所示之刑，以示儆懲。如附表所示偽造之印文及署名，應依刑法第二百十九條之
    規定併予沒收。另被告偽造之「甲○○」印章乙枚及變造「甲○○」國民身分證
    上貼用之被告相片乙幀雖未扣案，惟亦無證據可證明已然滅失，且其中被告相片
    亦為被告所有供本件犯罪所用之物，仍應分別依刑法第二百十九條及同法第三十
    八條第一項第二款之規定，併為沒收之諭知。
據上論斷，應依刑事訴訟法第二百九十九條第一項前段、刑法第二十八條、第五十六
條、第二百十六條、第二百十條、第二百十二條、第三百三十九條第一項、第五十五
條、第四十七條、第三十八條第一項第二款、第二百十九條、罰金罰鍰提高標準條例
第一條前段、第二條，判決如主文。
本案經檢察官郭緯中到庭執行職務。
中      華      民國      九十一      年    八    月    二十五    日
                                  臺灣板橋地方法院刑事第二庭
                                          法  官  楊  博  欽
右正本證明與原本無異。
如不服本判決，應於判決送達後十日內，向本院提出上訴狀。
                                          書記官  潘  文  賢
中      華      民      國      九十一      年    八    月    二十五    日
中華民國刑法第二百一十六條
  行使第二百十條至第二百十五條之文書者，依偽造、變造文書或登載不實事項或使
  登載不實事項之規定處斷。
中華民國刑法第二百一十條
  偽造、變造私文書，足以生損害於公眾或他人者，處五年以下有期徒刑。
中華民國刑法第二百一十二條
  偽造、變造護照、旅券、免許證、特許證及關於品行、能力服務或其他相類之證書
  、介紹書，足以生損害於公眾或他人者，處一年以下有期徒刑、拘役或三百元以下
  罰金。
中華民國刑法第三百三十九條
  意圖為自己或第三人不法之所有，以詐術使人將本人或第三人之物交付者，處五年
  以下有期徒刑、拘役或科或併科一千元以下罰金。
  以前項方法得財產上不法之利益或使第三人得之者，亦同。前二項之未遂犯罰之。
附表：
┌────────┬──────────┬─────┬─────────┐
│時            間│銀行名稱及地點      │開設帳號  │偽造之文書及署押  │
├────────┼──────────┼─────┼─────────┤
│九十年一月十二日│萬通商業銀行新莊分行│○一九○○│存摺存款開戶約定書│
│                │臺北縣新莊市○○路八│四○○一四│及其上「甲○○」署│
│                │八一之七號          │二二一九  │名二個、印文四枚。│
│                │                    │          │印鑑卡及其上「林明│
│                │                    │          │德」印文乙枚。    │
├────────┼──────────┼─────┼─────────┤
│九十年一月十五日│華僑商業銀行樹林分行│○一○○五│存款相關業務往來申│
│                │臺北縣樹林市○○路一│五○○二五│請約書及其上「林明│
│                │段一五三號          │○○一六六│德」署名乙個、印文│
│                │                    │九六      │四枚。            │
│                │                    │          │金融卡領用收據暨啟│
│                │                    │          │用登錄申請書及其上│
│                │                    │          │「甲○○」署名乙個│
│                │                    │          │、印文乙枚。      │
│                │                    │          │印鑑卡及其上「林明│
│                │                    │          │德」署名乙枚、印文│
│                │                    │          │三枚。            │
├────────┼──────────┼─────┼─────────┤
│九十年一月十五日│大安商業銀行板橋分行│八○二○○│業務往來總印鑑卡及│
│                │（現更名為臺新國際商│五○○二三│其上「甲○○」署名│
│                │業銀行板南分行）    │九九八三  │乙個、印文二枚。  │
│                │臺北縣板橋市○○○路│          │                  │
│                │四十一號            │          │                  │
└────────┴──────────┴─────┴─────────┘
